臺灣高等法院刑事判決　　　　　　　　100年度上訴字第630號
上　訴　人　臺灣板橋地方法院檢察署檢察官
被　　　告　羅志宏
上列上訴人因毒品危害防制條例案件，不服臺灣板橋地方法院99
年度易字第3514號，中華民國99年12月31日第一審判決（起訴案
號：臺灣板橋地方法院檢察署99年度偵字第28220 號），提起上
訴，本院判決如下：
    主  文
上訴駁回。
    事  實
一、羅志宏前於民國97年間，因施用毒品案件，經依臺灣板橋地
    方法院97年度毒聲字第490 號裁定送觀察、勒戒後，認無繼
    續施用毒品之傾向，於97年6月5日釋放出所。詎仍不知悛悔
    ，明知海洛因及甲基安非他命分屬毒品危害防制條例第2 條
    第2項第1款、第2 款所定之第一級、第二級毒品，均不得非
    法持有、施用。竟意圖供己施用，而於99年6月8日某時，在
    新北市板橋區亞東紀念醫院附近，向某真實姓名年籍不詳，
    綽號「阿光」之成年男子，以新臺幣（下同）10,000元及5,
    000元之代價，購得不詳數量之海洛因及甲基安非他命各1包
    ，而持有之。復基於施用第一級、第二級毒品之犯意，於同
    年月10日凌晨2時40分許採尿時回溯26 小時內之某時（不含
    為警逮捕之公權力拘束期間），在其址設新北市○○區○○
    街租屋處，以將其於上開時、地購得之海洛因及甲基安非他
    命同置於香菸內，點燃後吸食其煙霧之方式，同時施用第一
    級毒品及第二級毒品1次。嗣羅志宏於同年月9日某時，擬搭
    機前往澳門地區，因另涉他案為警逮捕。嗣於翌日凌晨零時
    許，經警解送臺灣臺北看守所途中，羅志宏憚於上情為警察
    覺，乃將其於上開時、地施用後剩餘之甲基安非他命 1包【
    驗前重3.7197公克（含塑膠袋），驗餘重3.7194公克（含塑
    膠袋）】，丟給同車之林宜芬，經林宜芬向法警反應，乃扣
    得上開甲基安非他命1包。又於同日凌晨2時40分許，在臺灣
    臺北看守所進行收容人新收檢身時，經該所管理人在羅志宏
    肛門處另查獲其於上開時、地施用後剩餘之海洛因1 包（驗
    前淨重1.797公克，驗餘淨重1.795公克）。經臺灣臺北看守
    所承辦人員採其尿液送驗結果，呈安非他命類（安非他命、
    甲基安非他命）、鴉片類（可待因、嗎啡）陽性反應，始悉
    上情。
二、案經新北市政府警察局土城分局移請臺灣板橋地方法院檢察
    署檢察官偵查起訴。
    理      由
一、按被告以外之人於審判外之言詞或書面陳述，除法律有規定
    者外，不得作為證據，刑事訴訟法第159條第1項固定有明文
    ；惟被告以外之人於審判外之陳述，雖不符同法第159條之1
    至159條之4之規定，而經當事人於審判程序同意作為證據，
    法院審酌該言詞陳述或書面陳述作成時之情況，認為適當者
    ，亦得為證據。又當事人、代理人或辯護人於法院調查證據
    時，知有第159條第1項不得為證據之情形，而未於言詞辯論
    終結前聲明異議者，視為有前項之同意。同法第159條之5亦
    定有明文。本件認定事實所引用之本件卷內卷證資料，被告
    未於本院言詞辯論終結前聲明異議，依刑事訴訟法第159 條
    之5第2項規定，視為已有將該等傳聞證據採為證據之同意，
    本院審酌卷內所有證據資料作成之情況，並無違法取證之情
    形，認應係出於其自由意志，具有可信性，並無不適宜作為
    證據之情形，認具有證據能力。
二、查被告前於97年間，因施用毒品案件，經依臺灣板橋地方法
    院97年度毒聲字第490 號裁定送觀察、勒戒後，認無繼續施
    用毒品之傾向，於97年6月5日釋放出所等情，有本院被告前
    案紀錄表1 份在卷可稽。是被告前因施用毒品案件，於前揭
    觀察、勒戒執行完畢釋放後5 年內，再犯本案施用毒品案件
    ，業已符合毒品危害防制條例第23條第2 項規定之起訴要件
    ，依法應予追訴論科。
三、上揭犯罪事實，業據被告於偵訊、原審及本院審理時供認不
    諱（見臺灣板橋地方法院檢察署99年度他字第4019號偵查卷
    宗第43頁、第44頁、99年度偵字第28220號偵查卷宗第6頁、
    原審卷第18頁反面、第29頁反面、本院卷第30頁反面），核
    與證人林宜芬於偵訊時證述之情節相符（見臺灣板橋地方法
    院檢察署99年度他字第4019號偵查卷宗第24頁、第25頁）。
    且其為警採集之尿液，經送請臺灣檢驗科技股份有限公司檢
    驗結果，呈安非他命類（安非他命、甲基安非他命）及鴉片
    類（可待因、嗎啡）陽性反應乙情，有該公司濫用藥物檢驗
    報告及臺北縣政府警察局查獲毒品案件尿液檢體監管紀錄表
    各1 份在卷可參（見臺灣板橋地方法院檢察署99年度偵字第
    28220號偵查卷宗第33 頁）。此外，另有臺灣板橋地方法院
    檢察署法警職務報告1 紙、臺灣臺北看守所99年6月10日函1
    份、查獲相片5 張及臺灣板橋地方法院檢察署提訊還押登記
    簿影本1 份在卷可查（詳臺灣板橋地方法院檢察署99年度他
    字第4019號偵查卷宗第1頁、第2頁、第27頁至第29頁、99年
    度偵字第28220號偵查卷宗第9頁反面、第10頁、第12頁、第
    13頁），並扣有白色粉末1包及無色透明結晶1包可參。而扣
    案之白色粉末1 包，經送請交通部民用航空局航空醫務中心
    鑑定結果，檢出海洛因成分，驗前淨重1.797 公克，驗餘淨
    重1.795 公克乙情，有交通部民用航空局航空醫務中心毒品
    鑑定書1 紙附卷足參（見臺灣板橋地方法院檢察署99年度偵
    字第28220號偵查卷宗第11 頁反面）。又扣案之無色透明結
    晶1 包，經送請行政院衛生署食品藥物管理局檢驗結果，檢
    查甲基安非他命成分，驗前重3.7197公克（含塑膠袋），驗
    餘重3.7194公克（含塑膠袋）乙情，亦有行政院衛生署食品
    藥物管理局檢驗報告書1 紙在卷足憑（見臺灣板橋地方法院
    檢察署99年度他字第4019號偵查卷宗第46頁）。再查，海洛
    因施用入人體後水解還原成嗎啡，再循嗎啡之代謝方式排出
    體外，業據行政院衛生署藥物食品檢驗局以73藥檢壹字第03
    0221號函說明綦詳。且尿液中能否驗出嗎啡陽性反應，與其
    投與量、投與途徑、採尿時間、個人體質及檢測方法之靈敏
    度有關，國外曾有文獻報導注射6 毫克之海洛因鹽酸鹽，其
    代謝物嗎啡之平均可檢出時限約為26小時，亦經行政院衛生
    署藥物食品檢驗局於81年9月8日以（81）藥檢壹字第811488
    5號函釋明在案。又查，甲基安非他命經口服投與後約70%於
    24小時內自尿中排出，約90%於96 小時內自尿中排出，由於
    甲基安非他命成分之檢出與其投與方式、投與量、個人體質
    、採尿時間與檢測儀器之精密度等諸多因素有關，因此僅憑
    尿液中呈安非他命陽性反應，並無法確實推算吸食時間距採
    集時間之長短，惟依上述資料推斷，最長可能不會超過4 日
    ，並經行政院衛生署藥物食品檢驗局於81年2月8日以（81）
    藥檢壹字第001156號函說明甚詳。另前揭濫用藥物檢驗報告
    載明係以氣相層析質譜儀法作為確認檢驗之方式，而以氣相
    層析質譜儀分析法進行確認者，均不致產生偽陽性反應，亦
    經行政院衛生署管制藥品管理局於92年 6月20日以管檢字第
    0920004713號函釋明甚詳。準此，被告之尿液既經以氣相層
    析質譜儀法檢驗，呈安非他命類（安非他命、甲基安非他命
    ）、鴉片類（可待因、嗎啡）陽性反應，堪認被告自白於前
    開時、地施用第一級毒品海洛因及第二級毒品甲基安非他命
    乙情，核與事實相符，可堪採信。末查，不同吸毒族群及不
    同毒品種類，可能有不同的施用方式，包括以燒烤、注射及
    加入香菸中吸食等方式施用，此經行政院衛生署管制藥品管
    理局於93年9月6日以管檢字第0930008112號函說明綦詳。另
    關於海洛因及甲基安非他命是否可同時摻入香菸中煙食乙節
    ，內政部警政署刑事警察局亦表示，就該局往常受理之相關
    案件，確實有此種吸食案例乙情，亦有內政部警政署刑事警
    察局94年1月18日刑鑑字第0930247753號函1份可查。是被告
    供稱其於前開時、地，將海洛因及甲基安非他命同置於香菸
    內點燃後吸食，而其經警採集之尿液亦經檢出可待因、嗎啡
    、安非他命、甲基安非他命之陽性反應，揆諸前開說明，足
    徵被告所述應屬非虛。綜上，本案事證已臻明確，被告犯行
    堪以認定，應依法論科。
四、論罪科刑：
  (一)按海洛因及甲基安非他命分屬毒品危害防制條例第2條第2項
    第1、2款所定之第一、二級毒品，均不得非法持有、施用。
    是核被告所為，係犯毒品危害防制條例第10條第1 項之施用
    第一級毒品罪及同條第2 項之施用第二級毒品罪。被告持有
    第一級毒品海洛因及第二級毒品甲基安非他命進而施用，其
    持有海洛因及甲基安非他命之低度行為，均應為施用之高度
    行為所吸收，均不另論罪。又被告係將第一級毒品海洛因及
    第二級毒品甲基安非他命同置於香菸內點燃後同時施用，業
    據認定如前。是被告係以一行為觸犯施用第一級毒品罪及施
    用第二級毒品罪，為想像競合犯，應依刑法第55條之規定，
    從一重論以施用第一級毒品罪。
  (二)再按刑法上所謂吸收犯，係指一罪所規定之構成要件，為他
    罪構成要件所包括，因而發生吸收關係者而言。如意圖供自
    己施用而持有毒品，進而施用，則其持有之低度行為，當然
    為高度之施用行為所吸收，不另論以持有毒品罪；惟如施用
    毒品者，另基於其他原因而單純持有毒品，其單純持有毒品
    之行為與施用毒品間即無高低度行為之關係可言，自不生吸
    收犯之問題（最高法院90年度臺非字第174 號判決要旨參照
    ）。次按除有特別規定外，已受請求之事項未予判決者，其
    判決當然為違背法令，為刑事訴訟法第379條第 12款所明定
    。所稱已受請求之事項，乃指起訴書犯罪事實欄已有敘及，
    而與已判決之部分有想像競合犯之裁判上一罪，或有結合犯
    、常業犯、吸收犯與加重結果犯之實質上一罪之關係者均屬
    之。故同法第 267條規定檢察官就犯罪事實一部起訴者，其
    效力及於全部。審理事實之法院對起訴書事實欄已記載之事
    實，若與科刑部分有前述裁判上一罪或實質上一罪關係者，
    均應本於公訴不可分之原則，一併加以審判；否則，即難謂
    無已受請求之事項而未予判決之違誤（最高法院82年度臺上
    字第2267號判決要旨參照）。經查，被告於偵訊時雖稱：扣
    案之海洛因及甲基安非他命均未曾施用云云（見臺灣板橋地
    方法院檢察署99年度偵字第28220號偵查卷宗第5頁）。然其
    於原審審理時改稱：扣案之海洛因及甲基安非他命均係買來
    施用，伊已於99年6月10日凌晨2時40分許採尿時回溯26小時
    內之某時（不含為警逮捕之公權力拘束期間），在址設新北
    市○○區○○街租屋處施用等語甚詳（見原審卷第18頁反面
    、第29頁反面）。是被告前後供述已有不一，自無從僅憑被
    告於偵訊時之供述，逕認被告係基於其他原因而單純持有扣
    案之海洛因及甲基安非他命。況被告於原審審理時自稱：伊
    係於99年6月8日某時購得扣案之海洛因及甲基安非他命，嗣
    於同年月10日凌晨2時40分許採尿時回溯26 小時內之某時（
    不含為警逮捕之公權力拘束期間），施用扣案之海洛因及甲
    基安非他命，業如前述，就時間順序上而言，亦屬合理。且
    被告於原審審理時亦稱：伊係因持有毒品之法定刑較輕，施
    用毒品之法定刑較重，始於偵訊時供稱扣案之海洛因及甲基
    安非他命均尚未施用等語（見原審卷第29頁反面）。從而，
    足徵被告應確係意圖供自己施用而持有扣案之海洛因及甲基
    安非他命，並進而施用甚明。則其持有海洛因及甲基安非他
    命之低度行為，當然為施用之高度行為所吸收。公訴意旨雖
    僅就被告持有扣案海洛因及甲基安非他命之低度行為提起公
    訴，然其起訴之效力亦及於被告施用海洛因及甲基安非他命
    之高度行為，揆諸前開說明，本院就被告施用海洛因及甲基
    安非他命之高度行為，亦應一併加以審判。
  (三)另按數罪併罰案件之執行完畢，係指數罪定應執行之刑後，
    已將該應執行之刑執行完畢而言，若僅數罪中之一罪所宣告
    之刑執行完畢，而數罪合併所定應執行之刑尚未執行完畢，
    應認為尚未執行完畢（最高法院78年第2 次刑庭會議決議參
    照）。查被告前於98年間，因違反毒品危害防制條例案件，
    經臺灣板橋地方法院以98年度訴字第2537號判處應執行有期
    徒刑8 月確定，業於98年11月10日易科罰金執行完畢乙節，
    雖有本院被告前案紀錄表在卷足參。然被告於該案裁判確定
    前，另因違反毒品危害防制條例案件，經本院以98年度上訴
    字第4518號判處有期徒刑15年6 月，嗣經最高法院駁回上訴
    確定，現已入監服刑中乙節，亦有本院被告前案紀錄表附卷
    足參。是被告於裁判確定前犯數罪，依刑法第50條、第53條
    規定，應併合處罰之，並應依同法第51條規定，定其應執行
    之刑。是被告所犯上開案件，既應合併定其應執行刑，且上
    開數罪合併所定應執行之刑尚未執行完畢，揆諸前開說明，
    應認為尚未執行完畢，自不可依同法第47條第1 項規定，加
    重其刑。公訴意旨認應依同法第47條第1 項規定加重其刑，
    應有誤會，併此敘明。
五、原審以被告犯行事證明確，因而適用毒品危害防制條例第10
    條第1項、第2項、第18條第1項前段，刑法第 11條前段、第
    55條、第38條第1項第2款之規定，審酌被告於經觀察、勒戒
    後，仍再度施用毒品，顯見其戒毒之意志不堅，自制力不佳
    ，本不宜寬貸；惟念其施用毒品，戕害己身，本質上屬於病
    患性行為，且犯後坦承犯行，態度良好，暨斟酌其犯罪之動
    機、目的及手段等一切情狀，就其所犯施用第一級毒品罪，
    量處有期徒刑1 年。經核原判決認事用法，均無違誤，量刑
    之諭知，亦屬妥適，應予維持。檢察官上訴意旨雖以：被告
    於偵查中已供稱扣案之2 包毒品係伊之前新購買，出國時要
    施用的，還未施用即遭查獲等語，是被告所犯持有毒品罪與
    施用毒品罪應無關連。被告雖於原審改稱施用毒品之法定刑
    較重，始於偵查中供稱扣案之毒品尚未施用等語，然檢察官
    於偵查中即有提示濫用藥物檢驗報告，並告知檢驗結果呈陽
    性反應，且被告非法持有毒品及施用毒品2 案係同一檢察官
    偵辦並為權利告知，則被告供稱扣案2 包未使用過時，亦坦
    承施用毒品，是被告於原審所述，顯與事實不符。再者，被
    告欲夾帶毒品出國施用，須冒高度風險，依常理應夾帶新品
    ，而非僅夾帶施用後之殘渣，且被告素有毒品前科，以施用
    後之殘渣何能滿足其在國外之毒癮，故其絕無可能以其將帶
    至國外之毒品來施用，被告於偵查中之供述較符真實，被告
    係單純持有毒品，原判決認事用法尚嫌未洽，請撤銷原判決
    ，更為適當合法之判決云云，惟查，原判決已就被告是否曾
    施用扣案之毒品2 包乙節，詳述其不採被告於偵查中所為供
    述之理由，略以：「被告於偵訊時雖稱：扣案之海洛因及甲
    基安非他命均未曾施用云云，然其於原審審理時改稱：扣案
    之海洛因及甲基安非他命均係買來施用，伊已於99年6 月10
    日凌晨2 時40分許採尿時回溯26小時內之某時（不含為警逮
    捕之公權力拘束期間），在址設新北市○○區○○街租屋處
    施用等語甚詳。是被告前後供述已有不一，自無從僅憑被告
    於偵訊時之供述，逕認被告係基於其他原因而單純持有扣案
    之海洛因及甲基安非他命。況被告於原審審理時自稱：伊係
    於99年6月8日某時購得扣案之海洛因及甲基安非他命，嗣於
    同年月10日凌晨2 時40分許採尿時回溯26小時內之某時（不
    含為警逮捕之公權力拘束期間），施用扣案之海洛因及甲基
    安非他命，就時間順序上而言，亦屬合理」等語（見原判決
    第6 頁），復據被告於本院審理時供稱：「（查獲來的毒品
    是6月8日吸食剩下的，還是吸食完後重新買的？）是吸食剩
    下的」、「6月8日之前沒有毒品了，故我在6月8日買來吸食
    然後被查獲」等語（見本院卷第29頁背面、第30頁），可知
    被告應係意圖供自己施用而持有扣案之海洛因及甲基安非他
    命，並進而施用甚明，是檢察官上訴意旨再指稱依被告於偵
    查中之供述，其所犯持有毒品罪與施用毒品罪應無關連，其
    於原審所述，與事實不符云云，或係就「對原判決理由已說
    明之事項，再為單純之事實上爭執」，或屬對「原審法院取
    捨證據及證據證明力判斷」職權之合法行使，任加爭執，尚
    不足以認為原判決有何不當或違法，殊非可採。至於檢察官
    上訴意旨另指稱被告應夾帶新品，而非僅夾帶施用後之殘渣
    ，且被告有毒品前科，以施用後之殘渣何能滿足其在國外之
    毒癮，故其絕無可能以其將帶至國外之毒品來施用云云，純
    屬檢察官個人臆測之詞，亦無足採。綜上，檢察官上訴意旨
    猶執陳詞指摘原判決，均非有理由，應予駁回。
據上論結，應依刑事訴訟法第368條判決如主文。
本案經檢察官劉文水到庭執行職務。
中    華    民    國    100    年     3    月  30     日
                  刑事第二庭審判長法  官  洪光燦
                                  法  官  林恆吉
                                  法  官  宋明蒼
以上正本證明與原本無異。
如不服本判決，應於收受送達後十日內向本院提出上訴書狀，其
未敘述上訴之理由者並得於提起上訴後十日內向本院補提理由書
（均須按他造當事人之人數附繕本）。「切勿逕送上級法院」。
                                  書記官  陳紀語
中    華    民    國    100    年     3    月  30     日
附錄本案論罪科刑法條全文：
毒品危害防制條例第10條
施用第一級毒品者，處6月以上5年以下有期徒刑。
施用第二級毒品者，處3年以下有期徒刑。